臺灣高等法院高雄分院刑事裁定
111年度毒抗字第103號
抗  告  人  
即  被  告  朱富康



上列抗告人因聲請強制戒治案件，不服臺灣橋頭地方法院中華民
國111年2月9日裁定（111年度毒聲字第90號），提起抗告，本院
裁定如下：
    主  文
抗告駁回。
    理  由
一、抗告意旨略以：抗告人患有精神官能症，於勒戒期間不曾違
    規，都服從一切規定，並按照所內排定老師上課聽從課程中
    教化內容。被告本與已70餘歲之年邁母親同住，且弟弟及兒
    子都已在北部置房，抗告人擔心家中年邁母親獨自一人無人
    照顧。抗告人被裁定觀察、勒戒前，已有2件違反公共危險
    罪遭判刑確定，刑期總共應會近1年，超過強制戒治之6個月
    以上期間，抗告人如何在服刑期間接觸毒品？抗告人距上次
    勒戒已逾23年之久，單就所內醫師僅面談幾分鐘就可論定抗
    告人有繼續施用毒品之傾向，委實難以令抗告人甘服，且抗
    告人後有徒刑需待執行，並無現即有出所再犯之虞，懇請將
    原裁定撤銷云云。
二、按犯毒品危害防制條例第10條之罪者，檢察官應聲請法院裁
    定，令被告入勒戒處所觀察、勒戒，其期間不得逾2月。觀
    察、勒戒後，檢察官依據勒戒處所之陳報，認受觀察、勒戒
    人無繼續施用毒品傾向者，應即釋放，並為不起訴之處分；
    認受觀察、勒戒人有繼續施用毒品傾向者，檢察官應聲請法
    院裁定令入戒治處所強制戒治，其期間為6個月以上，至無
    繼續強制戒治之必要為止。但最長不得逾1年，毒品危害防
    制條例第20條第1項、第2項定有明文。是檢察官依據勒戒處
    所之陳報，認受觀察、勒戒人有繼續施用毒品傾向者，應聲
    請法院裁定令入戒治處所強制戒治，此乃戒絕毒癮之法定程
    序。次按有無繼續施用毒品傾向之評估標準，並非完全以受
    勒戒人勒戒後之結果為準，勒戒前之各種情況，仍應作為評
    估之依據。依勒戒處所評分說明手冊規定，係以前科紀錄與
    行為表現、臨床評估、社會穩定度3項合併計算分數，每一
    大項皆有靜態因子與動態因子。先以靜態因子分數評分，靜
    態因子分數總分在60分（含）以上為「有繼續施用毒品傾向
    」；60分以下，與動態因子分數相加，如果總分在60分（含
    ）以上，為「有繼續施用毒品傾向」。是受觀察、勒戒人有
    無「繼續施用毒品傾向」，係依具體個案之臨床實務及相關
    事證等情綜合判定，有其相當之專業依據及標準，且涉及專
    門醫學，又衡酌強制戒治之目的，係為協助施用毒品者戒斷
    毒品之心癮及身癮所為之一種保安處分類型，而該評估標準
    係適用於每一位受觀察、勒戒處分之人，具一致性、普遍性
    、客觀性，倘其評估由形式上觀察，無擅斷或濫權等明顯不
    當之情事，法院宜予尊重。
三、經查：
  ㈠抗告人朱富康因施用第一級毒品案件，經臺灣高雄地方法院
    以110年度毒聲字第723號裁定令入勒戒處所，執行觀察、勒
    戒。抗告人自110年12月19日起執行觀察、勒戒，期間經法
    務部○○○○○○○○附設勒戒處所於1110年1月12日，依修正後之
    「有無繼續施用毒品傾向評估標準評分說明手冊」、「有無
    繼續施用毒品傾向評估標準紀錄表」評估後，其綜合判斷為
    ：
  ⒈前科紀錄與行為表現部分合計為28分：【①靜態因子分數：⑴
    毒品犯罪相關司法紀錄為「4筆」（5分/筆）計上限10分；⑵
    首次毒品犯罪年齡為「21-30歲」計5分；⑶其他犯罪相關紀
    錄為「3筆」（2分/筆）計6分；⑷入所時尿液毒品檢驗為「
    一種毒品犯應」計5分。②動態因子分數：「持續於所內抽菸
    」計2分】。以上合計即為28分。
  ⒉臨床評估部分合計為48分：【①靜態因子分數：⑴多重毒品濫
    用為「海洛因、安非他命」計上限10分；⑵合法物質濫用為
    「有，種類：菸、酒」（每種2分）計4分；⑶使用方式：「
    有注射使用」計上限10分；⑷使用年數為「超過一年」計上
    限10分。②動態因子分數：⑴精神疾病共病（含反社會人格）
    為「有，mood disorder」計上限10分；⑵臨床綜合評估（含
    病識感、動機、態度、就醫意願）為「中度」計4分】。以
    上合計即為48分。
  ⒊社會穩定度部分合計為5分：【①靜態因子分數：⑴工作為「無
    業」計5分；⑵家庭：家人藥物濫用為「無」計0分。②動態因
    子分數：家庭：⑴入所後家人是否訪視為「有，2次」計0分
    ；⑵出所後是否與家人同住為「是」計0分】。以上合計即為
    5分。
  ㈡以上⒈至⒊合計共81分，經評定為「有繼續施用毒品傾向」等
    情，有法務部○○○○○○○○111年1月25日高戒所衛字第11110000
    380號函附有無繼續施用毒品傾向證明書及評估標準紀錄表
    附卷可稽，並經本院查核無誤。而上開該綜合判斷之結果係
    由法務部○○○○○○○○附設勒戒處所具相關專業知識經驗人士，
    依其本職學識，為各項評估所為之綜合判斷，核與前揭勒戒
    處所評分說明手冊之規定並無不合，所為之綜合評分係依抗
    告人在執行觀察、勒戒期間之個案臨床實務及具體事證，據
    以判定抗告人「有繼續施用毒品傾向」，洵屬有據，由形式
    上觀察，並無擅斷或濫權等明顯不當之情事。且勒戒處所之
    組織、人員之資格及執行觀察、勒戒相關程序，暨判斷施用
    毒品者，有無繼續施用毒品傾向，均有相關法令嚴格規範，
    復經具相關專業智識經驗人士，在抗告人執行觀察、勒戒期
    間依本職學識評估之前科紀錄與行為表現、臨床評估、社會
    穩定度等項所為之綜合判斷，且有科學驗證所得之結論，並
    非可恣意而為。是自上開評分結果觀之，抗告人確有繼續施
    用毒品之傾向，而達應施以強制戒治之標準，自有依法施以
    強制戒治以降低其再次施用毒品之危險性之必要。原審法院
    裁定令抗告人入戒治處所施以強制戒治，已綜合抗告人之前
    科紀錄、臨床評估、生活行為及戒斷情形、社會穩定度、家
    庭支持度各項評估標準，自屬適法。
四、抗告意旨雖以上詞質疑本案各項評估分數結果，然判斷抗告
    人「有無繼續施用毒品傾向」，係由勒戒處所內具相關專業
    智識經驗人士，在抗告人執行觀察、勒戒期間，依本職學識
    評估之前科紀錄與行為表現、臨床評估、社會穩定度等項所
    為之綜合判斷，且有科學驗證所得之結論，並非可恣意而為
    ，已如前述。又毒品危害防制條例中關於觀察、勒戒及強制
    戒治之規定，乃係導入一療程觀念，針對受處分人將來之危
    險所為預防、矯治措施之保安處分，目的係在戒除受處分人
    施用毒品身癮及心癮之措施，以達教化與治療之目的，其立
    法意旨在幫助施用毒品者戒毒，性質非屬懲戒受處分人，核
    與刑罰執行之目的不同，復與抗告人其後是否需入監服刑並
    無關聯。抗告人只憑自己主觀認知，主張其勒戒期間已用心
    上課，且有徒刑待執行而於短期內不會接觸毒品，應無繼續
    施用毒品傾向云云，空言指摘評估結果有誤云云，難認有理
    。至抗告人所舉之身心狀況已列為評估標準（計上限10分）
    ，其家庭生活狀況則非是否裁定令抗告人入戒治處所施以強
    制戒治所應審酌之事項，抗告意旨以此指摘原裁定不當，亦
    乏其據。
五、綜上所述，抗告人經評定為「有繼續施用毒品傾向」後，原
    審因而依檢察官之聲請，適用毒品危害防制條例第20條第2
    項後段規定，裁定抗告人令入戒治處所施以強制戒治，其期
    間為6個月以上，至無繼續強制戒治之必要為止，但最長不
    得逾1年，經核並無不合。抗告人執上開情詞提起抗告，為
    無理由，應予駁回。
據上論結，應依刑事訴訟法第412條，裁定如主文。
中　　華　　民　　國　 111　　年　　3 　　月　  11　　日
                  刑事第九庭    審判長法  官  莊崑山
                                      法  官  陳明富
                                      法  官  林家聖
以上正本證明與原本無異。  
不得再抗告。　　　　
中　　華　　民　　國　 111　　年　　3 　　月　　11　　日
                                      書記官  王秋淑